【裁判字號】    91,上訴,1131
【裁判日期】    920327
【裁判案由】    違反貪污治罪條例
【裁判全文】
臺灣高等法院臺南分院刑事判決            九十一年度上訴字第一一三一號   Ｃ
      上  訴  人
      即  被  告  甲  ○  ○
      選任辯護人  施  秉  慧
右上訴人因貪污治罪條例等案件，不服臺灣臺南地方法院九十年度訴字第一一二二號
中華民國九十一年八月五日第一審判決（起訴案號：臺灣臺南地方法院檢察署九十年
度偵字第三八九八號、九十年度偵字第五一一七號），提起上訴，本院判決如左：
      主      文
原判決關於甲○○收受賄賂暨定執行刑部分撤銷。
甲○○依據法令從事公務之人員，對於違背職務之行為，收受賄賂，處有期徒刑貳年
陸月，褫奪公權貳年。
其餘上訴駁回。
甲○○撤銷改判部分所處有期徒刑貳年陸月，褫奪公權貳年與上訴駁回之教唆行賄部
分，所處有期徒刑壹年肆月，應執行有期徒刑參年陸月，褫奪公權貳年。
      事      實
一、甲○○係臺灣臺南看守所（以下簡稱為臺南看守所）戒護課管理員，負責該所新
    收人犯管理及戒護工作，係依據法令從事公務之人員。甲○○因知悉該所新收之
    人犯陳春長有意配業至外掃隊，乃於民國（下同）九十年三月二十日夜間主動向
    陳春長表示可以協助處理配業問題，惟須花新臺幣（下同）二至三萬元等語，經
    陳春長同意，並告知其友人孫芙蓉之行動電話號碼供甲○○代為聯繫處理。翌日
    （九十年三月二十一日）上午八時三十分許，甲○○下班返家途中，在高雄縣湖
    內鄉圖書館以行動電話聯繫孫芙蓉，自稱為「黃先生」，表示伊受陳春長之託要
    向其拿一張照片轉交，並與孫芙蓉約定在湖內鄉圖書館碰面，惟因孫芙蓉誤聽而
    前往臺南縣仁德鄉第二圖書館（以下簡稱為仁德圖書館），甲○○乃再前往該處
    與孫芙蓉會面。同日上午九時三十分許，甲○○抵達仁德圖書館後，孫芙蓉明知
    依規定不得直接將照片送給監所之收容人員，竟為使照片得以順利送入監所交給
    陳春長，基於打通關節，行賄之意思，先將自己照片一張、內裝二千元現金之紅
    包二個等物置於一牛皮紙袋內交予甲○○，關於違背職務之事項請甲○○代遞給
    陳春長，而甲○○明知由監外送入受刑人之物品必須經檢查、登記後，始能交付
    受刑人，伊身為臺南看守所戒護課管理員，不得擅自為受刑人遞送物品，竟仍收
    受該照片及四千元之賄賂（甲○○於九十年三月二十二日將該照片帶入交予陳春
    長）。其後，甲○○向孫芙蓉表示陳春長有意請調外掃隊，指示孫芙蓉應告知陳
    春長之母親向臺南看守所秘書關說，嗣孫芙蓉詢及應否「表示一下」時，則告稱
    須要三萬元，使孫芙蓉起意向臺南看守所秘書行賄，並於當日下午三時許，陪同
    陳春長之母陳冷蘭提領三萬元備用。迄至九十年三月二十二日上午十時十分許，
    孫芙蓉駕車載同陳冷蘭攜款前往臺南看守所欲找秘書，惟因未事前聯繫、且秘書
    簡文拱不在，孫、陳二人乃先行返家；同日下午三時許，孫芙蓉再度前往臺南看
    守所求見秘書，並於會面時，出示上開三萬元賄款，向簡文拱秘書行求將依規定
    不得擔任雜役之陳春長調外掃隊，然遭簡文拱當場拒絕，並通知政風人員處理而
    查悉甲○○教唆行賄之行為，甲○○則於政風人員訊問時，自白收受孫芙蓉所交
    付之四千元賄款，並欲自動繳交該四千元，但因政風人員拒收，甲○○乃於三月
    二十六日，邀約孫芙蓉在臺南縣仁德鄉嘉南藥理科技大學，將該四千元返還予孫
    芙蓉，嗣後於檢察官偵訊中，復自白上揭收受賄賂犯行。
二、案經臺灣臺南看守所移送臺灣臺南地方法院檢察署檢察官偵查起訴。
      理      由
一、訊據上訴人即被告甲○○矢口否認有何對於違背職務之事收受賄賂，與教唆對於
    依據法令執行公務之人員行求賄賂等行為，辯稱：
（一）受刑人之家屬得以書信將照片寄來看守所內，經檢查後即可交給受刑人，是以
      照片之檢查，無非是為確認有無不雅及傷風敗俗之情形，故照片並無不准交給
      受刑人之規定，本件孫芙蓉之照片既非不雅而無不得交付之情形，縱未經所內
      之檢查，將之轉交給陳春長，並無任何違背職務之情形。更何況，親友之照片
      並非監所違禁品，非禁止交由受刑人持有，準此，伊轉交照片給受刑人，或有
      違規，但並無發生違背職務之效果，即遞送照片非違背職務之行為，伊亦無掌
      理監所進出物品之檢查職務，且伊進出監所，亦應經檢查，應無任何違反職務
      之可能，自不該當本罪之構成要件。
（二）伊收受孫芙蓉所交付之牛皮紙袋後，發覺其中包含兩個紅包，當即將紅包返還
      予孫芙蓉，係孫芙蓉表示該兩個紅包一個是要感謝伊代轉照片之辛勞，另一個
      則是要給看守所管理員請其關照陳春長，並將紅包自車窗丟入伊車內後即行離
      去，伊追趕不及始未予返還。伊並未指示孫芙蓉要包紅包，孫芙蓉交付照相館
      紙袋之前，伊與陳春長間根本無行求或要求、期約賄賂情形，則與陳春長、孫
      芙蓉間並無要求或期約，何來收受賄賂。足見係孫芙蓉因禮貌上覺得要包點錢
      錯誤觀念，而交付紅包，惟遭伊拒絕。且二個二千元紅包，與送照片並無對價
      關係。
（三）孫芙蓉僅向簡文拱表示：讓受刑人陳春長調小單位，希望「他能幫忙」、「關
      照」等語，是以孫芙蓉雖表達「希望幫忙」、「關照」等詞，卻不得據此「推
      斷」、「擬制」其即有要簡文拱為違背職務行為之意，蓋「幫忙」及「關照」
      只是一般社會慣常請託之詞，未即含有要該管公務員違背職務、枉法行為之意
      。而事實上，孫芙蓉是基於陳冷蘭拜託，去請秘書關照他兒子，因陳女年事已
      高，患有重聽，在每次探監時又僅能以電話交談情況下，實難以進行溝通，陳
      春長又患有慢性氣管炎，不宜長期在陰暗潮溼之處，基於上情希望將陳春長調
      至外掃區，以便接見時能面對面溝通，是故，上開幫忙乃是基於顧惜人性之合
      理範圍之請託，顯無要求公務員違背職務之意。更何況，將受刑人轉調受刑場
      所及受刑方式，亦非簡文拱之權限，因秘書只是做文書審查，最後決定權限在
      所長，是故，受刑人之轉調既非屬為違背職務之行為，因此即便孫女有行賄，
      亦不該當違背職務之行賄罪，而本法又無明文處罰不違背職務交付賄賂之行為
      ，孫女交付賄賂行為自不構成犯罪。進而言之，被教唆人所為非犯罪行為，依
      教唆犯之從屬性，教唆人自無犯罪可言，是公訴人指訴伊構成違背職務行賄罪
      之教唆犯，乃屬有誤。本案伊從未教唆孫女行賄，乃是孫女自己主動表示要「
      表示一下」，此由孫女與伊相約在圖書館時，會自行備妥二個紅包，一個要送
      給管理員，另一個要送給保險員之行徑，足以證明孫女確有以此酬謝他人之習
      慣，並非因伊之教唆，她才萌生行賄意思。
（四）伊要孫芙蓉帶陳春長之母去找秘書陳情請求將陳春長調外掃隊，伊亦未通知秘
      書有陳春長家屬會去陳情及行賄，秘書舉發孫芙蓉行賄，是伊根本無教唆行賄
      之意思，伊只是建議孫芙蓉可以陳情，伊願幫助陳春長請求調小單位－外掃隊
      ，並非違背職務，陳春長所述不實在。
（五）伊不負責保管任何受刑人資料，不知陳春長係累犯，並無陳春長不得選為小單
      位人員之違背職務行為之犯罪認識，則不具違背職務行為收賄之正犯或教唆犯
      之犯罪故意要件。
（六）清掃與搬運同屬小單位，原審以九十年三月中旬陳春長不可調清掃，而以之為
      違背職獄之依據將伊起訴，但監獄在九十年三月二十三日通過將陳春長配業至
      清掃，是若非檢察官起訴無據，所引「法務部所屬各監院所校遴調雜役暨服務
      員注意事項」有誤，則顯然是監獄全部委員、長官違法失職。
（七）看守所只提供九十年十二月二十日以後與本案無涉之接見紀錄，但陳春長於九
      十年二月二十日即可對外接見，且依電腦接見紀錄，孫芙蓉於九十年六月四日
      即與陳春長當面會晤，故亦可佐證孫芙蓉於九十年六月四日以後改變證詞，攀
      咬伊之痕跡。
（八）伊在臺南看守所就教唆行賄部分進行訪談時，對於其收取紅包乙節，在尚未被
      臺南看守所發覺前，即主動供出。換言之，伊於看守所調查時，主動向調查人
      員坦承未被發覺之犯行，並退還孫芙蓉交付之四千元，確已符合貪污治罪條例
      第八條自首之要件，是以，縱認定伊收受賄賂犯行，亦應依刑法第六十六條之
      規定予以減輕或免除其刑，如認不宜免刑者，依刑法第六十六條之規定亦得減
      至三分之二。又本案賄賂金額不過四千元，且伊已將四千元返還孫芙蓉，亦為
      孫女不否認之事實，是以根據貪污治罪條例第十二條規定，情節輕微，所得在
      五萬元以下，應再予以減輕其刑云云。
二、經查：
（一）上訴人即被告甲○○於偵查及原審審理時坦承其於九十年三月二十一日在仁德
      圖書館收受同案被告孫芙蓉所交付之四千元紅包，並將孫芙蓉之照片帶入看守
      所交予陳春長，以及告知孫芙蓉可以攜款找簡文拱秘書關說陳春長配業之事等
      語（偵卷五○至五四頁、八二頁反面、原審卷三○、三二、七九、一二二、一
      二三頁），並據同案被告孫芙蓉於偵查及原審審理時所供，其受被告甲○○指
      示，以三萬元向臺南看守所秘書簡文拱行求將陳春長調外掃隊等語在卷，核諸
      被告與孫芙蓉二人前開自白，就孫芙蓉於九十年三月二十一日交付四千元紅包
      給被告甲○○，並要求甲○○代轉照片一張予陳春長；以及被告甲○○指示孫
      芙蓉帶同陳冷蘭、現金三萬元向臺南看守所秘書關說陳春長配業之事等情均大
      致相符，證人陳春長、看守所秘書簡文拱分別於偵訊及原審審理時所為陳述亦
      均契合（偵查卷二八頁反面、二九、六九頁、原審卷四六至四八、六五至六九
      頁），被告甲○○與孫芙蓉二人前開供詞，均可信為真實。
（二）被告甲○○雖爭執該四千元紅包之給付方式，辯稱：伊收受孫芙蓉所交付之牛
      皮紙袋後，發覺其中包含兩個紅包，當即將紅包返還予孫芙蓉，係孫芙蓉表示
      該兩個紅包一個是要感謝伊代轉照片之辛勞，另一個則是要給看守所管理員請
      其關照陳春長，並將紅包自車窗丟入伊車內後即行離去，伊追趕不及始未予返
      還云云。惟查，孫芙蓉於偵查及原審審理時，均明白供稱其於九十年三月二十
      一日與被告甲○○在仁德圖書館見面時，係先將裝有照片、紅包之牛皮紙袋交
      給被告甲○○後，被告甲○○再提及向秘書關說陳春長配業之事等語（偵卷二
      八頁反面、二九頁、七八頁至七九頁反面、原審卷二七至二九、一二三頁），
      審諸孫芙蓉與被告甲○○同案被訴，二人間對於事實之陳述均可能影響對方之
      罪責認定，且孫芙蓉前與被告甲○○並無怨隙，衡情亦無刻意誣陷被告甲○○
      之理；參酌被告甲○○最初與孫芙蓉聯絡時，乃自稱為從事保險業之「黃先生
      」，並未以真實身分與孫芙蓉接洽，被告甲○○對此雖解釋係為避免孫芙蓉知
      悉伊身分後，有不當之要求，然被告甲○○與孫芙蓉會面之目的既在聯繫轉交
      照片、及安排陳春長配業之事，論理自應表明身分，始能取得孫芙蓉之信任，
      而竟以虛偽身分與其接洽，動機已不單純；又被告甲○○一再強調伊與孫芙蓉
      會面時，係先談有關陳春長配業之事，其後方收受孫芙蓉所交付之照片，惟被
      告甲○○、孫芙蓉二人對於最初聯繫時，甲○○僅提及陳春長想要拿一張孫芙
      蓉照片之事，均一致陳述，是孫芙蓉前往仁德圖書館與被告甲○○會面時，理
      應不知有配業之問題，則甲○○不從雙方約定之事項談起，卻先提配業之事，
      似亦不合情理。綜上諸點，本院認孫芙蓉所述應較可採，而被告甲○○既然明
      知牛皮紙袋內有紅包四千元，仍予收受，伊有收受賄賂之行為，已甚明確，被
      告甲○○辯稱該紅包係孫芙蓉強行給付，丟在車內後即行離去云云，應屬避重
      就輕之詞，不足採信。至孫芙蓉於九十年五月十五日偵查中雖曾供稱：當時我
      有準備二個紅包，因為我想人家替我辦事，我要答謝他，所以我對他說一個紅
      包要送給監所管理員，因為他們為我轉相片，而當時我和甲○○都開車，起先
      他有拒收，但我將二個紅包丟他車內，我開車就走云云（偵卷六七頁反面），
      惟與其前揭所述被告甲○○有收下四千元等語不符，且孫芙蓉嗣於九十年五月
      二十九日供稱：「（問：為何以前說錢是妳丟在他車內？）事實不是這樣，是
      案發後甲○○帶他母親及姐姐來找我，雙方在崇德路壹風咖啡館，他教導我要
      怎樣向檢察官說，才可以減輕責任，而上一次開庭後，他也責怪我為何要講三
      萬元是他指使我去送的。」「他教導我四千元，說是我硬丟到他車裡的，而本
      案在案發後甲○○一再教導我如何講，否則我會和他同罪，他告訴我說一個巴
      掌拍不響，有罪的話，我會判一、二年。」「甲○○找我在三次以上，他教我
      幫他說謊話。」「我最初在偵查中是甲○○教導我說的，但後來我向檢察官坦
      白的都是實話。」等語（偵卷七八頁反面、七九頁、八二頁反面、八三頁），
      因認孫芙蓉前揭所供其將二個紅包丟到被告車內，應屬迴護之詞，而不足採。
      又孫芙蓉在與被告甲○○會面之前，即自行準備兩個紅包欲致贈代為轉交照片
      之「黃先生」與監所管理人員，此據孫芙蓉供稱「（問：何時接到甲○○打電
      話給你？）詳細我不記得，他是說他是保險人員，說陳春長要照片，約在一家
      圖書館碰面，見面後，我就把一張我的相片用牛皮紙袋裝起來交給他，他說要
      交給管理員，所以給他兩個紅包，裡面均裝二千元，一個要給他，一個要給管
      理員。」「（問：紅包是何時準備？）我在家裡就包好。」「（問：不知道他
      是誰為何先包紅包？）因為要拜託人，所以才包紅包。」「因為他幫我辦事，
      我要感謝他。」等語在卷（原審卷二七、一二三頁），足見孫芙蓉係以四千元
      ，作為請被告代為交付照片之代價，甚為明灼。被告辯謂，伊與孫芙蓉間並無
      要求或期約，何來收受賄賂，二個二千元紅包，與送照片並無對價關係云云，
      自無可採。
（三）依據行政院法務部於八十五年九月十六日修正公布之「受刑人金錢物品保管辦
      法」第三條第一項：「由監外送入受刑人金錢、物品經檢查後，應由經辦人員
      代收，並填具收據交送入人收執。」以及原審向臺灣臺南看守所調閱之「臺灣
      臺南看守所物品登記檢查注意事項」第二項物品送入程序所載，均明白規定監
      外或所外送入之物品，必須向監獄或看守所該管單位送入，經檢查後再交予受
      刑人或在押人犯收執。被告甲○○所提出行政院法務部於八十四年十一月二十
      九日以法84監決字第二七七七一號所頒佈之「法務部所屬監獄、少年輔育院、
      技能訓練所、看守所、少年觀護所查禁違品項目表」，雖並未將親友照片列為
      違禁物，證人即臺南看守所戒護課長白景祺於原審審理時，亦證稱「家屬以書
      信將照片寄來所內，經檢查後可以交給受刑人」等語（原審卷六九頁訊問筆錄
      ），可認照片並非違禁物品。惟查，前開「保管辦法」、「注意事項」，乃至
      證人白景祺之證詞，均一致強調送入在監、在押人犯之物品，必須經過監所、
      看守所該管單位檢查後，方可交予受刑人或在押人犯；而從監所管制違禁物品
      流入之觀點而言，使流入管道單一化，方有檢查管制之可能性，如由監所人員
      任意收受、帶入物品，前開管制措施將形同虛設，此一管制目的，復應為每一
      監所人員（特別是監所內負責人犯戒護之人員）所明白認識並嚴格遵循，是被
      告甲○○縱無掌理監所進出物品之檢查職務，亦不得代遞任何物品，要為明灼
      。是被告甲○○明知依規定不得接受受刑人親友請託，迴避該管單位之檢查，
      私自帶入物品交付受刑人，猶為陳春長帶入孫芙蓉之照片，又被告甲○○坦承
      未告知檢查人員該相片係要交付收容人員（本院卷第一七六頁），所攜帶之孫
      芙蓉照片又非違禁物，則檢查人員不知該照片要交付收容人犯而允其攜入，尚
      無違情理，況被告甲○○亦坦承「（《照片》是否拿給其他人員登記？）無。
      」「（問：由管理人自己去找受刑人家屬代為轉交物件是否普遍？）是的，這
      樣的方式是不檢查及登記。」等情（原審卷三二、三三頁），被告甲○○之行
      為係屬違背職務之行為，乃無疑義。被告甲○○以該照片並非違禁物品，辯稱
      並無違背職務之行為云云，並不可採。
（四）次按如受刑人之刑期為拘役、易服勞役或刑期未滿五年，入監已執行一個月，
      經考核形狀良好並無違背紀律者，監獄固得調用擔任雜役，卷附八十九年五月
      三日修正公布之「法務部所屬各監院所校遴調雜役暨服務員注意事項」第二點
      第二款定有明文，惟同點第三款又規定「累犯二次以上者」，不得調用擔任雜
      役。又小單位是指收容人數較少之清掃（負責戒護區清潔工作）、搬運（負責
      作業材料搬運）、大炊（負責收容人伙食）、農藝（負責戒區園藝工作）等單
      位，由調查分類委員會遴選刑期較短、素行較佳、非重大暴力犯及煙毒犯等收
      容人從事之。雜役是屬一般通稱，其正確名稱應為各單位負責擔任文書、服務
      員、福利員、清潔員、作業助理員等工作之收容人，依「法務部所屬各監院所
      校遴調雜役暨服務員注意事項」，由調用單位主管人員陳報符合條件者三人，
      檢具相關資料由機關首長圈選一名，並提報調查分類委員會議審定。有台灣台
      南看守所九十二年一月六日南所文戒字第○九二○○○○○四六號函在卷可稽
      （本院卷第一二七頁），而此雜役所謂之清潔員係指負責戒護區以外之清潔工
      作，亦即所謂之外掃組，與小單位之清掃工係負責戒護區清潔工作，自有不同
      待遇。而查，陳春長前於八十三年、八十四年間，曾分別因犯傷害罪、懲治盜
      匪條例案件，分別經判處有期徒刑三月、一年確定，並於八十三年十月十三日
      、八十六年十月三十日執行完畢，有陳春長之臺灣高等法院被告全國前案記錄
      表卷內可佐，則陳春長於八十九年間，三度因竊盜罪經判處有期徒刑一年而於
      九十年二月十九日入監服刑，已屬累犯二次以上，依據前開規定乃不能調用擔
      任雜役外掃組。另據證人即臺南看守所課長白景祺（原判決誤載為簡文拱）及
      被告甲○○於原審均供述，該所外掃隊人員之調用，乃外掃隊主管先報缺後，
      由看守所副所長、秘書、戒護課長三人依據前引規定挑選三名員額，再報由所
      長圈選（原審卷六八、一二一頁訊問筆錄），則外掃隊人員之最終決定權雖非
      屬秘書簡文拱，然其仍掌有審核、挑選候選人之職務，亦可認定。是孫芙蓉以
      三萬元賄款，行求簡文拱違反上開規定，將陳春長配業之外掃隊，自屬對於違
      背職務之行為，行求賄賂，被告甲○○辯稱請簡文拱「幫忙」、「關照」陳春
      長之配業問題，無涉職務之違背云云，亦不可取。被告甲○○又辯稱伊不負責
      保管任何受刑人資料，不知陳春長係累犯，並無陳春長不得選為小單位人員之
      違背職務行為之犯罪認識，則不具違背職務行為收賄之正犯或教唆犯之犯罪故
      意要件云云。惟按監所對於收容人員之前科資料，應有資料可循，被告甲○○
      身為戒護課管理員，並非無法查閱，自不得以未保管受刑人資料，即謂其不知
      陳春長係累犯，所辯自無可採。
（五）同案被告孫芙蓉係因被告甲○○之指示，始知帶同陳春長之母、以及三萬元賄
      款向臺南看守所秘書簡文拱行賄等情，業據孫芙蓉於原審審理時明白陳述（原
      審九十一年七月二十二日審判筆錄），審諸監獄、看守所內之人犯管理問題，
      除監所人員以及受刑人外，未曾受過監禁之人理應無所知悉，何況被告甲○○
      與孫芙蓉二人於九十年三月二十一日會面之原始約定目的僅在交付孫芙蓉之照
  片予陳春長，本院認孫芙蓉所述，其與被告甲○○會面之前並無行賄決意等語
      ，應可採信。至於孫芙蓉於被告甲○○告稱應向臺南看守所秘書關說時，主動
      詢問是否要「表示一下」，僅在詢問情形如何，並無行賄決意之可言，要係被
      告甲○○教唆之後始決意向秘書行賄，堪可認定。是被告甲○○所辯孫芙蓉有
      酬謝他人之習慣，其向臺南看守所秘書簡文拱行賄之故意，並非因伊之教唆行
      為而形成云云，要屬臨訟卸責之詞，不足採信。
（六）綜上所述，被告甲○○對於違反監所有關受刑人物品送入、保管規定，擅自代
      遞孫芙蓉所交付之照片，並收取四千元賄賂，另教唆孫芙蓉向臺南看守所秘書
      簡文拱行賄關說，意圖使其違背職務，將不可調用雜役之陳春長配業外掃隊等
      行為，事證均已明確，犯行可以認定。被告請求訊問孫芙蓉、陳春長到庭對質
      及請求訊問簡文拱、白景祺云云，然彼四人於或於偵查中，或於原審審理時均
      曾到庭作證，敘明甚詳，核無再為訊問之必要。至陳春長何時可以對外接見，
      與被告是否成立犯罪無涉，況孫芙蓉亦確係自九十年六月四日起始前往看守所
      接見陳春長，有接見明細表在卷可稽（本院卷第五０頁），是陳春長於原審所
      述到九十年六月才能會面（孫芙蓉）（原審卷四八頁），尚與事實相符，難謂
      其證詞有何不可採之理由。
三、核上訴人即被告甲○○所為，係犯貪污治罪條例第四條第一項第五款之對於違背
    職務之行為，收受賄賂罪，以及刑法第二十九條第一項、前開條例第十一條第一
    項之教唆對於依法令從事公務之人員，關於違背職務之行為，行求賄賂罪。被告
    甲○○所犯前開二罪，其一乃自身收受賄賂，另一則為教唆向他人行賄，二者間
    難認有何方法結果關係，應係基於個別之犯意而為，且行為態樣亦有不同，自須
    分論併罰，檢察官認被告甲○○所犯前開二罪構成牽連犯之裁判上一罪關係，乃
    有未洽。次查本件案發後，被告甲○○自願繳交該四千元，由政風室人員退還孫
    芙蓉，惟遭政風人員拒絕等情，有被告二人於臺南看守所政風室製作之訊問筆錄
    可考，被告甲○○確於犯罪後，有向政風人員自承收賄之行為，並可認有自動繳
    交犯罪所得財物之意願，事後被告於偵訊中，對於收受孫芙蓉所交付紅包之部分
    行為，亦均不否認；然依政風機構人員設置條例第五條第三款及該條例施行細則
    第六條第三款規定，政風機構之職掌，並未包括犯罪之偵查，其人員非有偵查訴
    追犯罪職權之公務員，犯貪污罪者縱在政風機構人員訪談中自白犯罪，仍不得依
    貪污治罪條例第八條第一項規定減輕或免除其刑，被告甲○○主張應有前開規定
    之適用云云，無法採取；惟被告既於偵訊中自白收受賄賂，且於政風人員調查時
    ，已有繳交犯罪所得之行為，雖遭政風人員拒絕，然本院認該財物無法繳交，不
    能歸責於被告甲○○，仍應有貪污治罪條例第八條第二項減輕其刑規定之適用；
    其次，被告甲○○所收受之賄款僅四千元，並未超過同條例第十二條第一項所定
    之五萬元，情節輕微，另應依該條項規定，以及刑法第七十條規定遞減輕之。
四、原審就教唆行賄賂部分，以被告甲○○罪證明確，適用刑法第貪污治罪條例第十
    一條第一項、第十二條第一項、第十七條，刑法第十一條前段、第二十九條第二
    項、第三十七條第二項、第五十一條第五款之規定，審酌被告甲○○身為監所管
    理人員，教唆同案被告孫芙蓉向臺南看守所秘書行賄關說之犯罪手段，惟甲○○
    並無所得，實際上並無獲得利益，然所為已經嚴重侵害監所人員之整體形象，否
    認犯罪之態度等一切情狀，量處如有期徒刑一年四月，並宣告褫奪公權一年，本
    院經核原判決認事用法俱無不合，量刑亦稱妥適，被告上訴意旨猶執前詞，否認
    此部分犯罪，指摘原判決不當，並無可取，為無理由，應予駁回。
五、原審就收受賄賂部分，對被告甲○○予以論罪科刑，固非無見；惟按收受賄賂罪
    之成立，以他人有行使賄賂之意思為前提，必他人所交付之財物，係本於對收受
    者行賄意思；在公務員主觀上，亦須要有受賄之意思，即賄賂之不法報酬必須與
    公務員本身之職務行為或違背職務行為具有一定之對價關係，始足當之（最高法
    院八十六年度台上字第五四０三號刑事判決意旨參看）。原判決事實欄及理由欄
    並未論及孫芙蓉係有行賄之意思，尚有未合。被告上訴意旨否認犯罪，固無足取
    ，惟原判決既有可議，自應由本院將原審不當之判決，予以撤銷改判；爰審酌被
    告甲○○身為監所管理人員，漠視監所採行單一管道以控管監外送入物品之管制
    措施，違背職務為受刑人陳春長代轉友人照片，並收受賄款，所收取之賄款僅有
    四千元，犯罪所得不高，且事後均已返還孫芙蓉，實際上並無獲得利益，然伊所
    為已經嚴重侵害監所人員之整體形象，犯罪後坦承有收取紅包等一切情狀，量處
    二年六月，並宣告褫奪公權二年。被告甲○○因犯前開收受賄賂罪所得之財物四
    千元，已經於九十年三月二十六日返還被告孫芙蓉，此為被告甲○○與孫芙蓉二
    人所一致供陳，是被告甲○○已無犯罪所得財物之可言，乃不另依貪污治罪條例
    第十條第一項予以追繳沒收，附此敘明。
六、被告甲○○前揭撤銷改判部分與上開駁回上訴部分應依法定其應執行之刑為有期
    徒刑參年陸月，褫奪公權貳年。
據上論結，應依刑事訴訟法第三百六十八條、第三百六十九條第一項前段、第三百六
十四條、第二百九十九條第一項前段、貪污治罪條例第二條、第四條第一項第五款、
第八條第二項、第十二條第一項、第十七條，刑法第十一條前段、第三十七條第二項
、第五十一條第五款、第八款，判決如主文。
本案經檢察官吳忠賢到庭執行職務。
中    華    民    國      九十二      年      三      月      二十七    日
                                  臺灣高等法院臺南分院刑事第六庭
      審判長法官  楊    明    章
                                            法官  顏    基    典
                                            法官  高    明    發
右正本證明與原本無異。
如不服本判決，應於判決送達後十日內向本院提出上訴狀，其未敘述理由者並應於提
出上訴狀後十日內向本院補提理由書（應附繕本)。
                                      法院書記官  李    梅    菊
中    華    民    國      九十二      年      三      月      二十八    日
附錄法條：
貪污治罪條例第四條：
有下列行為之一者，處無期徒刑或十年以上有期徒刑，得併科新台幣一億元以下罰金
：
一  竊取或侵占公用或公有器材、財物者。
二  藉勢或藉端勒索、勒徵、強占或強募財物者。
三  建築或經辦公用工程或購辦公用器材、物品，浮報價額、數量、收取
    回扣或有其他舞弊情事者。
四  以公用運輸工具裝運違禁物品或漏稅物品者。
五  對於違背職務之行為，要求、期約或收受賄賂或其他不正利益者。
前項第一款至第四款之未遂犯罰之。
貪污治罪條例第十一條：
對於第二條人員，關於違背職務之行為，行求、期約或交付賄賂或其他不正利益者，
處一年以上七年以下有期徒刑，得併科新台幣三百萬元以下罰金。
不具第二條人員之身分而犯前項之罪者，亦同。
犯前二項之罪而自首者，免除其刑；在偵查或審判中自白者，減輕或免除其刑。


司法院資訊處製作；財團法人民間司法改革基金會備份。
